臺灣高等法院高雄分院刑事裁定　　　　　　　　　　　九十二年度抗字第三四一號
　　抗　告　人　甲○○
　　即　自訴人
　　被　　　告　乙○○
右列抗告人因侵占案件，不服臺灣屏東地方法院中華民國九十二年十月十五日裁定（
九十一年度自字第四０號），提起抗告，本院裁定如左：
    主  文
抗告駁回。
    理  由
一、本件抗告意旨略以：１、被告乙○○辯稱：該八萬元之本票，係自訴人跟林水金
    因土地增值稅退稅七十幾萬元，說好一人一半，我介入調解，但林水金要求先拿
    錢，自訴人就拿了八萬元給我，我就轉交給林水金：等語，但被告乙○○所辯並
    非實情，被告是於八十九年五月二日向自訴人收取現款八萬元，簽發本票一張由
    自訴人收執，而乙○○所稱土地增值稅七十幾萬元係發生於八十九年六月二十日
    ，有高雄高等行政法院判決書可稽，如此矛盾之說詞，顯然被告將發生在後之事
    ，拿出來搪塞狡辯，原審未盡調查之職責，逕作不合理之判斷，實難甘服。２、
    又被告乙○○又辯稱：林水金就退回八萬元給我，我就開了二張支票共二十萬元
    還給自訴人，這二十萬元包含了二個月房貸的利息及八萬元等語，原裁定因而認
    被告乙○○自八十四年間開始就陸續向自訴人借款，至今積欠自訴人達五百多萬
    元，足認被告與自訴人間有長期的資金往來關係，被告是否侵占該筆八萬元款項
    ，自訴人並未再提出任何證據，被告乙○○之犯罪嫌疑顯有不足等語。惟乙○○
    信用不好，自應舉證證明前開償還的二十萬元中是否包含八萬元費用，然原裁定
    竟將此舉證責任倒置，未能調查原委，疑點尚多，遽為駁回自訴，殊嫌速斷云云
    。
二、經查：抗告人於自訴狀稱：乙○○得知自訴人於屏東地檢署提出告訴，告林水金
    涉嫌偽證案（八十七年度偵字第三五三八號），另自訴人有八十九年度上字第三
    四二號訴訟審理中，被告乙○○以將案件轉交陳律師辦理為由，於八十九年五月
    二日向自訴人收取現款八萬元，並簽發本票為據，竟私下侵占云云。查雙方對該
    八萬元之用途、是否已償還，各有說詞，被告乙○○堅稱八萬元已還掉，並提出
    八十九年七月十五日所開立一張七萬元、一張八萬元之支票，稱其中八萬元是還
    給自訴人前開款項，剩餘的錢是付給自訴人每個月的房屋貸款，並稱，從八十四
    年七月份開始至九十年二月，平均每個月都給他六萬六千元或五萬五千元左右的
    房屋貸款、因為被告跟自訴人買房屋，每個月要給自訴人五萬五千元的利息，所
    以才給自訴人共三十萬元，尚欠大約五百多萬元（詳見一審卷第三十八頁、五十
    頁）；自訴人不否認收到被告所簽發的兩張支票，惟稱是房屋貸款，（詳見一審
    卷第五十頁）。是自訴人既有收受被告所支付之八萬元支票，已難證明被告已將
    八萬元侵占入己，應認為無積極確切之證據足以證明被告觸犯刑法第三百三十五
    條之侵占罪。
三、抗告人前揭抗告理由所指被告乙○○收受八萬元是在八十九年五月二日、其所稱
    土地增值稅七十幾萬元係發生於八十九年六月二十日，在時間有矛盾，顯然被告
    將發生在後之事，拿出來搪塞狡辯云云，此亦不足以推論被告已將所收受之八萬
    元吞入己。至於抗告人另指：原裁定稱自訴人未能提出任何足資被告是否侵占該
    筆款項之證據，實被告乙○○應舉證證實前開償還的二十萬元中包含八萬元之費
    用，原裁定竟將舉證責任倒置，未能調查原委云云。然檢察官就被告犯罪事實，
    應負舉證責任，並指出證明方法，刑事訴訟法第一百六十一條定有明文，而檢察
    官於審判期日所得為之訴訟行為，於自訴程序由自訴人（現修正為自訴代理人）
    為之，修正前同法第三百二十九條亦定有明文，故自訴人自應就被告犯罪事實負
    舉證責任，並指出證明方法。本件自訴人既無法舉證證明被告犯侵占罪，從而原
    審依審判期日前訊問及調查結果，認為被告犯罪嫌疑不足，而依刑事訴訟法第三
    百二十六條第三項、第二百五十二條第十款之規定，以裁定駁回自訴人之自訴，
    並無違誤，抗告人之抗告並無理由，應予駁回。
據上論結，應依刑事訴訟法第四百十二條，裁定如主文。
中    華    民    國      九十三      年      一      月       七       日
                              臺灣高等法院高雄分院刑事第一庭
                                  審判長法官  王光照
                                        法官  郭玫利
                                        法官  曾玉英
右正本證明與原本無異。
不得再抗告。
                                  法院書記官  黃麗蓉
中    華    民    國      九十三      年      一      月       七       日
